最高法院民事裁定　　　　　　　　　　　　　　　　九十一年度台抗字第六二九號
　　抗　告　人　乙○○
　　　　　　　　丁○○
　　　　　　　　辛○○
　　　　　　　　丙○○
　　　　　　　　癸○○
　　　　　　　　戊○○
　　　　　　　　己○○
　　　　　　　　賴
　　　　　　　　庚○○賴阿爐.
右抗告人因與相對人壬○○間請求分割遺產（分割共有物）聲請退還裁判費事件，對
於中華民國九十一年三月十二日台灣高等法院台中分院裁定（九十一年度聲字第一二
號），提起抗告，本院裁定如左：
    主  文
原裁定廢棄。
相對人之聲請駁回。
聲請及抗告訴訟費用均由相對人負擔。
    理  由
按民事向第三審法院上訴，依民事訴訟費用法第二條及第十六條規定，加徵裁判費十
分之五，同法第十八條定有明文。查本件原法院八十年度家上字第一０一號判決相對
人壬○○部分勝訴，部分敗訴，相對人與對造即抗告人甲○及庚○○之被承受訴訟人
賴阿爐及其餘抗告人（下稱賴阿爐等）各就其敗訴部分提起第三審上訴。其中該判決
維持第一審所為駁回相對人請求抗告人丙○○、癸○○、辛○○（下稱丙○○等三人
）、己○○依序給付伊新台幣六百八十四萬五千五百七十五元本息、新台幣一千三百
六十九萬一千一百五十元本息、新台幣一千三百六十九萬一千一百五十元本息、新台
幣二千六百七十八萬六千三百七十五元本息部分之判決，並駁回相對人此部分上訴（
另該原法院判決，維持第一審所為駁回相對人請求賴阿爐與己○○將台中市○○區○
○段一一五號土地所為之贈與行為予以撤銷，及以贈與為原因所為之所有權移轉登記
予以塗銷；請求抗告人乙○○與丙○○等三人將同段一一七號土地所為之買賣行為予
以撤銷，及以買賣為原因所為所有權移轉登記予以塗銷，丙○○等三人並將該土地以
分割為原因，台中市中正地政事務所於八十年三月五日完成增加一一七｜二、一一七
｜三號土地所為分割登記，暨就分割後之一一七、一一七｜二、一一七｜三號土地以
共有物分割為原因，該地政事務所於同年四月二十五日所為之分割登記，均予以塗銷
之判決，並駁回相對人此部分上訴，雖經提起上訴，惟經本院二度發回後，原法院八
十四年度重家上更(二)字第二號判決，維持第一審所為駁回相對人此部分之訴之判決，
並駁回其上訴，未據相對人聲明不服，已告確定），其訴訟標的金額為新台幣六千一
百零一萬四千二百五十元。又依現行法規所定貨幣單位折算新台幣條例第二條規定，
現行法規所定金額之貨幣單位為元者，以新台幣元之三倍折算之。是民事訴訟費用法
所定金額貨幣單位之元，即應以新台幣元之三倍折算之。準此，上開訴訟標的金額依
民事訴訟費用法第二條規定計算為二千零三十三萬八千一百元，應繳納第三審裁判費
三十萬五千零七十一元五角，折算新台幣為九十一萬五千二百十四元五角，迄未據相
對人繳納。嗣原法院八十八年度家上更(四)字第五號判決，亦維持第一審所為此部分相
對人敗訴之判決，相對人對之提起第三審上訴，法院即應向相對人徵足之（司法院釋
字第一四九號解釋參照）。則原法院命相對人補繳第三審裁判費新台幣五十五萬零七
百八十五元，非但於法有據，抑且相對人就該第三審裁判費尚短繳新台幣三十六萬四
千四百二十九元五角。其聲請退還上開已補繳之裁判費，自屬無理。至賴阿爐等對於
原法院八十年度家上字第一０一號判決其敗訴部分提起第三審上訴，所繳納裁判費二
百零二萬四千九百三十七元，僅為其敗訴部分之裁判費，核與相對人提起第三審上訴
部分所應繳之裁判費無涉。乃原法院未察，竟以賴阿爐等已繳納前述裁判費為由，裁
定退還相對人補繳之裁判費，殊有未當。抗告意旨，聲明廢棄，非無理由。應由本院
自為裁定，將相對人之聲請駁回。
據上論結，本件抗告為有理由。依民事訴訟法第四百九十二條第二項、第九十五條、
第七十八條，裁定如主文。
中      華      民      國    九十一    年     十一     月      七      日
                              最高法院民事第七庭
                                  審判長法官  蘇  茂  秋
                                        法官  徐  璧  湖
                                        法官  朱  建  男
                                        法官  沈  方  維
                                        法官  黃  義  豐
      右正本證明與原本無異
                                              書  記  官
中      華      民      國    九十一    年     十一     月     十九     日
